【裁判字號】    98,交聲,2485
【裁判日期】    981118
【裁判案由】    聲明異議
【裁判全文】
臺灣臺中地方法院交通事件裁定        98年度交聲字第2485號
原處分機關  交通部公路總局臺中區監理所豐原監理站
異  議  人
即受處分人  甲○○
上列異議人因違反道路交通管理處罰條例案件，對於交通部公路
總局臺中區監理所豐原監理站中華民國九十八年六月三十日（裁
決書誤載為九十七年六月三十日）所為之裁決（豐監稽違字第裁
63-ZAP013196號），聲明異議，本院裁定如下：
    主    文
異議駁回。
    理    由
一、原處分機關交通部公路總局臺中區監理所豐原監理站處分意
    旨係以：異議人即受處分人（下稱異議人）甲○○所有之車
    牌號碼9425－ND號自用小客車，於民國九十七年六月十八日
    十五時三十一分許，在汐止收費站北向（第二車道）處，因
    未申裝戶行駛電子收費大車道，經通知補繳，迄至繳費期限
    九十七年八月十日止，仍未補繳，而有汽車行駛於應繳費之
    公路不依規定繳費之違規，為國道公路警察局第一警察隊汐
    止分隊員警以其有違反道路交通管理處罰條例第二十七條第
    一項規定之行為，逕行製作公警局交字第ZAP013196號舉發
    通知單予以舉發，異議人未於應到案期限內到案，原處分機
    關交通部公路總局臺中區監理所豐原監理站遂依道路交通管
    理處罰條例第二十七條第一項及違反道路交通管理事件統一
    裁罰基準及處理細則第四十三條、第四十四條及第六十七條
    之規定，以豐監稽違字第裁63-ZAP013196號裁決書，裁處異
    議人罰鍰新臺幣（下同）六千元，於法並無不合等語。
二、異議人甲○○聲明異議意旨略以：伊因誤闖ＥＴＣ車道，至
    今已繳交七百元之罰金、六百元之違規罰款及一百元之收費
    站過路費。伊於九十八年七月十七日親至大雅郵局向劉經理
    詢問有關政府公文送達之標準流程，可知公文經郵政機關二
    次送達，受送達人未簽收，郵政人員須在應受送達處所之門
    首黏貼公告，其黏度二十年來從未失誤，如郵政人員確有依
    此作業程序處理，伊與家人為何均未看見該公告？況據罰金
    之金額，可知汐止收費站曾寄發二次補繳通知，何以伊與家
    人均未曾接獲通知？實令人費解。如郵政人員犯錯，伊亦已
    透過郵局向監理機關證實未曾收受該公文，如仍使其承擔所
    有責任，是否公平？爰依法聲明異議云云。
三、按汽車行駛於應繳費之公路、橋樑、隧道或輪渡，不依規定
    繳費者，處汽車所有人或駕駛人新臺幣三千元以上六千元以
    下罰鍰，並追繳欠費；又汽車通行於應繳通行費之公路，經
    收費站不依規定繳費者，徵收機關應向其追繳通行費及加收
    追繳作業費用；有第一項違規行為者，另由公路主管機關依
    道路交通管理處罰條例第二十七條規定處罰之，道路交通管
    理處罰條例第二十七條第一項、公路通行費徵收管理辦法第
    十五條第一項、第三項分別定有明文；另依違反道路交通管
    理事件統一裁罰基準及處理細則第二條第二項之違反道路交
    通管理事件統一裁罰基準表規定，違反道路交通管理處罰條
    例第二十七條第一項之汽車駕駛人行駛於應繳費之公路、橋
    樑、隧道或輪渡，不依規定繳費者，逾越應到案期限六十日
    以上，繳納罰鍰或逕行裁決處罰者，處六千元罰鍰。次按交
    通部臺灣區○道○○○路局為辦理電子收費申裝及欠費追繳
    作業，依據公路通行費徵收管理辦法相關規定訂定交通部臺
    灣區○道○○○路局電子收費申裝及欠費追繳作業注意事項
    ；車輛不依規定繳納通行費，營運單位之自動收費系統應將
    該用路人車輛之車種、牌照號碼、通行時間、地點、行駛方
    向等予以記錄並照相或錄影存記；營運單位應依本局查明之
    車籍資料，製發「補繳通行費及作業處理費通知單」，追繳
    通行費並加收作業處理費用。但因系統因素致無法完成扣款
    交易者，不另收作業處理費；用路人應依「補繳通行費及作
    業處理費通知單」所列金額及繳費期限完成補繳，逾補繳期
    限截止日未繳納者，依法舉發，交通部臺灣區○道○○○路
    電子收費申裝及欠費追繳作業注意事項第一點、第十三點第
    一項、第二項及第十七點亦規定甚明。復按關於汽車行駛於
    國道高速公路於應繳納通行費之ＥＴＣ車道而當場未扣款成
    功者，應於補繳期限屆滿後仍未補繳費用，其違規行為方屬
    成立（參臺灣高等法院暨所屬法院九十七年法律座談會臨時
    提案第一號結論）。另按處理違反道路交通管理事件，有關
    文書送達之程序，依行政程序法之規定；送達，於應受送達
    人之住居所、事務所或營業所為之；於應送達處所不獲會晤
    應受送達人時，得將文書付與有辨別事理能力之同居人、受
    僱人或應送達處所之接收郵件人員。應受送達人或其同居人
    、受僱人、接收郵件人員無正當理由拒絕收領文書時，得將
    文書留置於應送達處所，以為送達；又送達不能依前二條規
    定為之者，得將文書寄存送達地之地方自治或警察機關，並
    作送達通知書二份，一份黏貼於應受送達人住居所、事務所
    、營業所或其就業處所門首，另一份交由鄰居轉交或置於該
    送達處所信箱或其他適當位置，以為送達。前項情形，由郵
    政機關為送達者，得將文書寄存於送達地之郵政機關。寄存
    機關自收受寄存文書之日起，應保存三個月，違反道路交通
    管理事件統一裁罰基準及處理細則第五條、行政程序法第七
    十二條第一項前段、第七十三條第一項、第三項、第七十四
    條亦有明定。九十二年二月七日修正之民事訴訟法第一百三
    十八條第二項雖然規定「寄存送達，自寄存之日起，經十日
    發生效力」，但行政程序法第七十四條就寄存送達並未定有
    須經十日始生效力之規定，亦無準用民事訴訟法之明文，故
    民事訴訟法關於寄存送達之規定，於行政程序自難適用（參
    照臺灣高等法院暨所屬法院九十七年法律座談會刑事類提案
    第四十二、四十三號研討結果、臺灣高等法院臺中分院九十
    八年度交抗字第三九七號交通事件裁定意旨）。準此，舉發
    違反道路交通管理事件通知單若依行政程序法第七十四條規
    定寄為存送達，於合法寄存送達時即發生送達效力。
四、經查：
  (一)異議人甲○○所有之車牌號碼9425－ND號自用小客車，於九
    十七年六月十八日十五時三十一分許，行經汐止收費站北向
    （第二車道），因車上未裝設ＥＴＣ，而誤闖ＥＴＣ電子收
    費車道而未繳通行費，經通知補繳，繳費期限至九十七年八
    月十日止仍未補繳，經原舉發機關即內政部警政署國道公路
    警察局第一警察隊汐止分隊員警以「汽車行駛於應繳費之公
    路不依規定繳費（未申裝戶行駛電子收費大車道）（九十七
    年六月十八日十五時三十一分過違規地點，經通知補繳，繳
    費期限九十七年八月十日止，未補繳）」之違規，掣開公警
    局交字第ZAP013196號舉發通知單逕行舉發，此有舉發通知
    單一紙在卷可稽。異議人固不否認有誤闖ＥＴＣ電子收費道
    之事實，惟辯稱自始未曾收受郵局寄發之補繳通知單及舉發
    通知單，致遭原處分機關裁處六千元之罰鍰；然查，異議人
    之戶籍地址為「臺中縣大雅鄉○○○路四九四巷四號」，有
    個人基本資料查詢結果一紙附卷可按，且依異議人聲明異議
    意旨觀之，異議人亦係居於該戶籍地址無誤，而本件由遠通
    電收公司向異議人所寄發之文書「高速公路通行費催繳通知
    單」，以掛號郵寄方式交由郵政機關向異議人之戶籍地址即
    「臺中縣大雅鄉○○○路四九四巷四號」為送達，因未獲會
    晤應受送達之異議人本人，亦未能付與有辨別事理能力之同
    居人、受僱人或應送達處所之接收郵件人員，因而於九十七
    年七月二十四日將上揭文書寄存於送達地臺中縣大雅郵局以
    為送達，有高速公路局委託遠通電收公司辦理電子收費業務
    送達證書影本一份在卷可按。上開補繳通知單之送達地址既
    為異議人之戶籍地址，是依前揭說明所示，應堪認上開補繳
    通知單業已符合行政程序法第七十二條第一項前段規定為合
    法送達予異議人，則本件臺灣區○道○○○路局委託遠通電
    收公司轉委託郵政機關所為之上開送達，自合於行政程序法
    關於文書送達之規定，不論異議人實際有無前往領取該補繳
    通知單，該文書即應於九十七年七月二十四日起發生合法送
    達之效力。又本件遠通電收公司製發繳款期限為九十七年八
    月十日之補繳通知單一紙，業已生合法送達之效力，已如前
    述，惟迄繳款期限屆滿時，異議人尚未補繳，嗣原舉發機關
    乃以補繳截止日之翌日即九十七年八月十一日為違規時間，
    依違反道路交通管理處罰條例第二十七條第一項之規定，製
    發本件舉發通知單逕行舉發，該舉發通知單亦以掛號郵寄方
    式交由郵政機關向異議人之上開戶籍地址為送達，因未獲會
    晤應受送達之異議人本人，亦未能付與有辨別事理能力之同
    居人、受僱人或應送達處所之接收郵件人員，因而於九十七
    年十月二十七日將上揭文書寄存於送達地臺中縣大雅郵局以
    為送達，有內政部警政署國道公路警察局送達證書影本一份
    在卷可按。揆諸前揭說明，前開舉發通知單既已於九十七年
    十二月二十七日合法寄存送達，則自是日起該舉發通知單已
    生合法送達之效力。從而，本件既無任何事證足資證明該補
    繳通知單及舉發通知單之送達程序有何瑕疵之處，異議人指
    稱如郵政人員確有依程序送達，其及同居人絕無可能視而不
    見云云，尚不足據以推論本件催繳通知單及舉發通知單經郵
    政人員送達至異議人住所時，異議人或其同居人確有在場，
    而為送達之郵政人員所不知，或郵政人員為本件補繳通知單
    、舉發通知單之送達作業時，其程序有何疏漏違誤之處。
  (二)另查，依前揭臺灣高等法院暨所屬法院九十七年法律座談會
    臨時提案第一號結論所示：汽車行駛於國道高速公路於應繳
    納通行費之ＥＴＣ車道而當場未扣款成功者，應於補繳期限
    屆滿後仍未補繳費用，其違規行為方屬成立。則本件違規時
    間應為繳款期限屆滿之翌日即九十七年八月十一日，原處分
    機關認本件違規時間為前揭車輛行駛國道高速公路之應繳納
    通行費之ＥＴＣ車道而當場未扣款成功時，即九十七年六月
    十八日十五時三十一分許，顯有違誤；又本件違規事實既發
    生於九十七年八月十一日，裁決書之裁決日期卻記載為九十
    七年六月三十日，且於處罰主文欄亦載明：「一、‧‧‧罰
    鍰限於九十七年七月三十日前繳納：二、上開罰鍰逾期不繳
    納者：(一)自九十七年一月三十一日起罰鍰為新臺幣六千元整
    ‧‧‧」，上開日期均在本件違規事實成立及舉發通知單所
    載之應到案日期後，顯與常理有違，此經本院電詢原處分機
    關，原處分機關回覆以「裁決書之處罰主文欄及裁決日期記
    載之年度為九十七年，均屬誤載，應更正為九十八年」，有
    電話紀錄表一紙在卷可稽，惟原處分機關關於本件違規時間
    認定縱與本院有上開相異之處，復有上開處罰處文及裁決日
    期誤載之疏漏，然上開違誤對異議人救濟權利尚無影響，應
    併敘明之。
五、綜上所述，異議人甲○○所有之前揭車輛確有於上開時、地
    行駛於高速公路時，不依規定繳費之違規事實，從而，原處
    分機關依前揭道路交通管理處罰條例第二十七條第一項及違
    反道路交通管理事件統一裁罰基準表之規定，裁處異議人罰
    鍰六千元，核無違誤，本件異議為無理由，應予駁回。
據上論斷，應依道路交通管理處罰條例第八十七條第二項、道路
交通案件處理辦法第十九條，裁定如主文。
中    華    民    國    98    年    11    月    18    日
                  交通法庭  法  官  陳思成
上正本證明與原本無異。
如不服本裁定，應於送達後五日內，向本院提出抗告狀。
                            書記官  吳詩琳
中    華    民    國    98    年    11    月    18    日


司法院資訊處製作；財團法人民間司法改革基金會備份。
